臺灣臺東地方法院刑事裁定　　　　　　　95年度交聲字第57號
原處分機關　交通部公路總局高雄區監理所臺東監理站
異　議　人
即受處分人　甲○○
上列受處分人因違反道路交通管理處罰條例案件，對於交通部公
路總局高雄區監理所臺東監理站中華民國95年5月23日所為之處
分（原處分案號：東監違字第裁81-T00000000號），聲明異議，
本院裁定如下：
    主  文
異議駁回。
    理  由
一、原處分意旨略以：異議人即受處分人（下稱異議人）甲○○
    於民國95年1月30日晚上11時5分許，駕駛車牌號碼2U-983號
    營業一般大客車，由花蓮往臺東行駛，行經臺東縣成功鎮○
    ○○○○路103公里500公尺處，因未注意車前狀況，並隨時採
    取必要安全措施，撞及穿越車道之被害人羅自東，致被害人
    受有顱內出血之傷害，送醫不治死亡，經警舉發「違反道路
    交通安全規則第94條第3項肇事致人死亡」之違規，依違反
    道路交通管理處罰條例第61條第1項第4款規定，吊銷駕駛執
    照1年，並依第67條第3項規定，吊銷駕駛執照1年內不得考
    領駕駛執照等語。
二、異議意旨略以：異議人所駕駛為職業大客車且遵循車道駕駛
    ，當時並未超速，亦有行車紀錄器資料可證，死者原係站在
    雙黃線上，其妻徐雅薇站在機慢車道，當時死者慢慢走向其
    妻，突然掉頭往中線衝，異議人閃避不及，致右邊車頭撞上
    死者，當時情形非異議人所能預料，爰聲明異議，請求撤銷
    原處分云云。
三、按汽車駕駛人，駕駛汽車違反道路交通安全規則，因而肇事
    致人死亡者，吊銷其駕駛執照，並1年內不得考領駕駛執照
    ，道路交通管理處罰條例第61條第1項第4款及第67條第3項
    分別定有明文。又汽車行駛時，駕駛人應注意車前狀況及兩
    車併行之間隔，並隨時採取必要之安全措施，道路交通安全
    規則第94條第3項亦有規定。
四、經查：
  (一)異議人駕駛上開營業大客車，於前開時地撞及被害人羅自東
    ，被害人因此事由死亡，經本院依職權調閱本院95年度成交
    簡字第16號、95年度交簡上字第12號卷宗查證無訛，有附於
    該等卷宗內之道路交通事故調查報告表(一)、(二)、道路交通事
    故現場圖、事故現場及車損照片10幀、相驗屍體證明書、相
    驗筆錄、驗斷書各1份及相驗照片等資料可資佐證，且為異
    議人所不爭執，堪信為真正。異議人因上述交通事故涉犯業
    務過失致死罪嫌，業經臺灣臺東地方法院檢察署檢察官向本
    院聲請簡易判決處刑，本院以95年度成交簡字第16號判處有
    期徒刑7月，緩刑3年等情，亦有該案聲請簡易判決處刑書及
    判決書各1份在卷可按。
  (二)本件交通事故發生時天氣晴、夜間有照明、路面乾燥無缺陷
    、無障礙物等情形，有上開道路交通事故調查報告表(一)、(二)
    影本1份在卷可查，異議人於行經肇事路口處約3、40公尺前
    即有看見被害人由海邊走向南下慢車道上（即東往西走），
    亦據異議人於甫發生車禍後製作交通事故談話紀錄表時陳稱
    在卷，有交通事故談話紀錄表影本1份在卷足憑，另參以該
    大客車撞擊被害人位置係於車頭右前方，肇事後所停放位置
    右車頭係於雙黃線上，而左車頭在來向車道上，亦有上開事
    故現場圖、案發當日現場照片附卷可按，顯見被害人被撞擊
    時所站立位置應相當靠近雙黃線即道路中心無訛，再參諸異
    議人於警詢時即稱：「我立即煞車並向左閃避不及，仍然撞
    到他」、「沒有移動現場」等語（參見本院卷第10頁）。綜
    上，異議人確已注意道路上有行人橫越，而依據現場車輛撞
    擊位置、鞋子及血跡分佈狀況，若被害人確如異議人所述，
    係回向突然掉頭往中線衝向道路，而其本身又於車道上行駛
    ，而致異議人有不及閃避之狀況，則被害人之血跡分佈及鞋
    子位置應較靠近西側慢車道上，而非如現場圖所示，係分佈
    於對向車道及中間靠近雙黃線處，顯見被害人被撞擊時，應
    如證人涂雅薇所述，係於中心雙黃線處而遭撞擊，而非異議
    人稱係因被害人突然自慢車道折返而反應不及，蓋若被害人
    果係由機慢車道突然折返，亦不至於短時間內即可移動至中
    心雙黃線處；再者，異議人一再稱於看見被害人時，已放慢
    速度（參見本院95年度交簡上字第12號卷第37頁），則何以
    反應不及而撞擊被害人，參以卷附行車紀錄器所示異議人行
    車速度，於案發前10分鐘左右，其速度最高仍達每小時70公
    里，於案發前5分鐘時，其速度最高亦達每小時60公里（參
    見本院卷第40頁），且當時天色陰暗，又為彎道，而當地速
    限僅50公里，雖無法證明異議人於撞擊時已然超速，然就行
    車紀錄器所示速度紀錄，則異議人於發現被害人時，其速度
    顯難減至可以隨時煞停之程度，是其客觀上已注意前方路況
    ，並有預見該行人行走方式可能造成事故，應注意安全行駛
    ，竟疏未注意行駛而撞及被害人，致被害人因而死亡，而有
    疏失甚明，有違上開道路交通安全規則之規定，且上開判決
    亦同此認定，有該判決書附卷可佐。是異議人有違反道路交
    通安全規則第94條第3項之規定，因而肇事致人死亡之違規
    行為，洵堪認定。
  (三)至於被害人當時橫越車道之違規行為，是否同應歸責乙節，
   乃民事損害賠償過失相抵，或刑事量刑之參考事由而已，不
   足據為異議人得以免罰之理由，亦無礙於異議人確有前揭違
   規事實之認定，再者，本件經送臺灣省車輛行車事故覆議鑑
   定委員會鑑定結果，亦認除非係被害人瞬間轉回車道，異議
   人方無疏失等語，有上開96年1月29日府覆議字第0950101195
   號函鑑定意見可稽，而本件被害人並非突然轉回車道，已如
   前述，是異議人所辯自無理由，參照前揭說明，本件原處分
   機關依法裁處異議人吊銷其駕駛執照，並1年內不得考領駕駛
   執照，並無違誤，本件聲明異議核無理由，應予駁回。
五、據上論斷，應依道路交通案件處理辦法第19條，裁定如主文
    。
中　　華　　民　　國　　96　　年　　2　　月　　 16　　日
                  交通法庭    法  官  徐淑芬
以上正本證明與原本無異。
如不服本裁定，應於裁定送達後5日內向本院提出抗告狀（須附
繕本）。
「切勿逕送上級法院」
                              書記官  王希文
中　　華　　民　　國　　96　　年　　2 　　月　　26　　日
